【裁判字號】    98,訴,453
【裁判日期】    980526
【裁判案由】    違反槍砲彈藥刀械管制條例
【裁判全文】
臺灣桃園地方法院刑事判決               98年度訴字第453號
公  訴  人  臺灣桃園地方法院檢察署檢察官
被      告  甲○○
                      之1
指定辯護人  本院公設辯護人乙○○
上列被告因違反槍砲彈藥刀械管制條例等案件，經檢察官提起公
訴（97年度偵字第15909 號），本院判決如下︰
    主  文
甲○○未經許可持有十字弓，處有期徒刑貳月，扣案之十字弓壹
把（案號二二八之七編號十二）沒收。又未經許可持有匕首，處
有期徒刑貳月，扣案之匕首壹把（案號二二八之七編號二）沒收
。又未經許可，持有彈藥之主要組成零件，處有期徒刑陸月，併
科罰金新臺幣壹萬元，罰金如易服勞役，以新臺幣壹仟元折算壹
日，扣案之火藥零點陸公克沒收。又未經許可持有空氣槍，處有
期徒刑壹年柒月，併科罰金新臺幣伍萬元，罰金如易服勞役，以
新臺幣壹仟元折算壹日，扣案之空氣槍壹把（扣案後槍枝管制編
號：0000000000號）、匕首壹把（案號二二八之七編
號六），均沒收。應執行有期徒刑貳年，併科罰金新臺幣伍萬伍
仟元，罰金如易服勞役，以新臺幣壹仟元折算壹日，扣案之十字
弓壹把（案號二二八之七編號十二）、匕首貳把（案號二二八之
七編號二、編號六）、火藥零點陸公克、空氣槍壹把（扣案後槍
枝管制編號：0000000000號），均沒收。緩刑貳年。
    事  實
一、甲○○並無前科，其明知後述槍械、火藥均為槍砲彈藥刀械
    管制條例列管之違禁物，竟仍有下列非法持有管制槍枝、火
    藥及刀械之行為：
（一）基於非法持有十字弓之犯意，於民國八十三年間某日，在
      台灣省不詳地點，向不詳之人購入十字弓一把（案號二二
      八之七編號十二）後，收藏在其位於桃園縣觀音鄉○○街
      一七七號之住處內，而自上揭取得十字弓之日起至九十七
      年七月八日止，未經許可而持有之。
（二）基於非法持有管制刀械之犯意，於九十五年間某日，透過
      電腦網路，以新臺幣一千八百元之代價，向不詳之人購得
      匕首（案號二二八之七編號二）一把後，收藏在其上址住
      處，而自上揭購買匕首之日起至九十七年七月八日止，未
      經許可而持有之。
（三）基於非法持有彈藥主要組成零件之犯意，於九十五年間某
      日，在桃園縣中壢市馬祖新村內，拾獲不詳之人所丟棄，
      存放在破燈泡內，屬於炸彈主要組成零件之煙火類火藥０
      點六公克後，將之收藏在其上址住處內，而自上揭拾獲火
      藥之日起至九十七年七月八日止，未經許可，持有上揭火
      藥。
（四）基於非法持有空氣槍、管制刀械之犯意，於九十七年一月
      初某日，在桃園縣不詳地點，自友人許谷菖（已死亡）之
      遺孀處，受贈原為許谷菖所有，具有殺傷力之空氣槍一把
      （扣案後槍枝管制編號：0000000000號）、匕
      首（案號二二八之七編號六）一把後，將槍枝、匕首藏放
      在其上址住處，而自上揭受贈槍枝、匕首之日起至九十七
      年七月八日止，未經許可而持有上揭槍枝、匕首。
（五）嗣於九十七年七月八日中午十二時三十五分許，為台北憲
      兵隊憲兵人員持搜索票至甲○○上址住處內搜索，當場扣
      得上開管制物品計十字弓一把、匕首二把（案號二二八之
      七編號二、編號六）、火藥０點六公克、空氣槍一把（扣
      案後槍枝管制編號：0000000000號）及各式非
      管制之槍枝、刀械、防毒面具、飛機儀表鐘等物（共五十
      九項），而查獲上情。
二、案經台北憲兵隊移送臺灣桃園地方法院檢察署檢察官偵查起
    訴。
    理  由
一、證據能力部分：
（一）被告自己於警詢、檢察官偵查中所為之自白，並無證據證
      明係出於強暴、脅迫、利誘、詐欺、疲勞訊問、違法羈押
      或其他不正之方法，且與事實相符，依刑事訴訟法第一百
      五十六條第一項規定，得為證據。
（二）後引台北市政府警察局、內政部警政署刑事警察局之鑑定
      報告，雖係台北憲兵隊在查獲本案後，送請上揭單位鑑定
      扣案槍械有無殺傷力，或是否為管制刀械所得，惟槍砲案
      件在實務上數量甚多，而上揭鑑定事項不僅涉及專業，且
      係認定犯罪事實成立與否之重要關鍵，在檢警起始調查時
      即有鑑定需要，臺灣高等法院檢察署檢察長並因此概括選
      任法務部調查局、內政部警政署刑事警察局等機關為「槍
      彈有無殺傷力之鑑定」之鑑定機關，有臺灣高等法院檢察
      署檢察長概括選任鑑定機關名冊可按，是故，應可認上開
      鑑定書均係檢察長基於檢察一體原則，在事前概括選任鑑
      定人或囑託鑑定機關（團體）所為之鑑定，而依刑事訴訟
      法第二百零六條規定，鑑定本得以書面為之，從而，上揭
      鑑定結果應均有證據能力。
（三）扣案之空氣槍、火藥及刀械係憲兵人員持搜索票依法搜索
      、扣押之物，有本院九十七年度聲搜字第五三九號搜索票
      、扣押物品清冊目錄表可稽，其取得程序並無瑕疵可指，
      所查扣之物自均有證據能力。
二、訊據被告甲○○坦承上揭非法持有十字弓、匕首、火藥及空
    氣槍等事實不諱，並有十字弓一把、匕首二把、空氣槍一把
    及火藥零點六公克扣案可資佐證，又上揭扣案之一把十字弓
    、二把匕首經台北市政府警察局鑑定結果，認十字弓之弓身
    長七十七公分，弓臂寬六十六點五公分，發射箭矢機械性能
    良好，符合管制刀械圖例及說明要件，屬槍砲彈藥刀械管制
    條例公告管制之刀械；二把匕首部分，編號二之匕首刀刃長
    十八點五公分，刀柄長十三公分，雙面開鋒且對稱，編號六
    之匕首刀刃長十二點五公分，刀柄長十一點五公分，雙面開
    鋒且對稱，二把匕首均符合管制刀械圖例及說明要件，屬槍
    砲彈藥刀械管制條例公告管制之刀械，有該局九十七年八月
    六日北市警保字第０九七三三三九二００號函附卷可稽，至
    於火藥及空氣槍經內政部警政署刑事警察局鑑定結果，認火
    藥部分依內政部八十六年十一月二十四日台（八六）內警字
    第八六七０六八三號公告，為炸彈、爆炸物之主要組成零件
    ，槍枝則係美國ＤＡＩＳＹ製４９９Β型，槍號為0000
    000000，以彈簧帶動活塞壓縮氣體為發射動力，經以
    金屬彈丸測試三次，其中彈丸（直徑四點四釐米，重量０點
    三六公克）最大發射速度為每秒一百三十四公尺，計算其動
    能為三點二焦耳，換算其單位面積動能為每平方公分二十一
    焦耳，而依日本科學警察之研究結果，彈丸單位面積動能達
    每平方公分二十焦耳時，即足以穿入人體皮肉層等語，亦有
    該局九十七年八月七日刑鑑字第０九七０一０五八一三號槍
    彈鑑定書、九十七年十一月十七日刑偵五字第０九七０一七
    六五九五號鑑驗通知書各一份在卷可查，槍枝部分參酌司法
    院八十一年六月十一日秘台廳（二）字第０六九八五號函示
    略以：殺傷力的標準為在最具威力的適當距離，以彈丸可穿
    入人體皮肉層之動能為基準等語，則該空氣槍所發射之彈丸
    ，在適當距離既足以穿透人體皮肉層，自亦具有殺傷力無疑
    。被告雖辯稱：十字弓的弓背有斷裂，編號二的匕首是道具
    刀，沒有開鋒云云，意指該兩項物品非管制刀械，惟與前揭
    鑑定結果不符，尚非可採，併予敘明。綜上，本件事證明確
    ，被告犯行已堪認定，應依法論科。
三、核被告所為，就（一）非法持有十字弓（案號二二八之七編
    號十二），以及（二）非法持有匕首（案號二二八之七編號
    二）之犯行部分，均係犯槍砲彈藥刀械管制條例第十四條第
    三項之非法持有管制刀械罪；就（三）非法持有火藥部分，
    係犯槍砲彈藥刀械管制條例第十三條第四項之非法持有彈藥
    之主要組成零件罪；就（四）非法持有改造手槍及匕首（案
    號二二八之七編號六）之犯行部分，則係犯槍砲彈藥刀械管
    制條例第八條第四項之非法持有空氣槍罪，及同條例第十四
    條第三項之非法持有管制刀械罪。按槍砲彈藥刀械管制條例
    所規定之持有行為，為行為之繼續，非狀態之繼續，亦即一
    經持有該條例所規定之槍砲、彈藥或刀械，其犯罪即已成立
    ，但其完結須繼續至持有行為終了時為止，最高法院著有九
    十年度台非字第二一號判決可參，準此，被告持有上揭扣案
    之十字弓等違禁物，雖均經過相當時日，惟僅分別論以一罪
    ，即為已足。被告同時自許谷菖之遺孀處受讓一把匕首、一
    把空氣槍，係以一持有行為同時觸犯前開非法持有管制刀械
    罪及非法持有空氣槍罪二罪名，為想像競合犯，應依刑法第
    五十五條規定，從一重之非法持有空氣槍罪處斷。被告所犯
    二個非法持有管制刀械罪，及一個非法持有彈藥之主要組成
    零件罪、一個非法持有空氣槍罪四罪，持有時間分別起自八
    十三年、九十五年及九十七年，且持有之違禁品種類及取得
    之原因亦各有不同，客觀上可以分開評價，應分論併罰。另
    查，立法者制訂槍砲彈藥刀械管制條例，於同條例第八條第
    四項規定對未經許可持有空氣槍者，得處「三年以上十年以
    下有期徒刑，併科新臺幣七百萬元以下罰金」，其刑不可謂
    不重，究其用意，則在「管制槍砲、彈藥、刀械、維護社會
    秩序、保障人民生命財產安全」（槍砲彈藥刀械管制條例第
    一條規定參照），然ＢＢ彈、射擊等一類戰爭遊戲，為年輕
    人所喜愛，歷久不衰，即將槍枝做為個人把玩、收藏對象者
    ，亦不乏人，而被告陳稱：伊先前曾擔任軍事雜誌之編輯人
    員，從事武器裝備介紹、編輯、繪畫、攝影之工作，且平日
    喜好生存遊戲及各種戰技競賽、射擊活動等語，並提出其任
    職「戰鬥王軍事休閒雜誌」之記者證、名片為證（審訴卷第
    二十六頁、第二十九頁），衡諸台北憲兵隊在被告住處查扣
    之槍枝、刀械甚至飛機儀表鐘、信號彈等軍事用物多達五十
    九種，有扣押清冊目錄表可查（偵查卷第十三頁至第十六頁
    ），而僅有前述一把空氣槍、二把匕首及一把十字弓、少量
    火藥堪稱為違禁品，可認被告所以持有上揭槍械、火藥，確
    在供己把玩、收藏而已，而法律究係一專門學問，一般人雖
    知非法持有槍枝係違法行為，惟未必知悉其刑度如此嚴峻，
    而被告現年三十六歲，此前並無前科，有其臺灣高等法院被
    告前案紀錄表一份可稽，並有正當職業，以其年齡、智識及
    經驗，雖應知私藏槍械係法所不許，然因欠缺相關法律知識
    ，輕估後果以致誤蹈法網，並非不可能，再參酌槍枝必須與
    子彈結合使用，始有實效，而本件被告僅持有空氣槍，並無
    子彈，縱有危害社會秩序、人民生命財產安全之虞，其危險
    性終究不高，準此，被告非法持有槍枝，固應處罰，然衡酌
    本案前述犯罪情狀，似非槍砲彈藥刀械管制條例所欲處罰，
    其持槍意圖在擾亂治安，危害人民生命財產安全之犯罪類型
    可比，準此，縱然對被告科以前開最輕刑度即有期徒刑三年
    ，客觀上應可引起一般人之同情，認為猶嫌過重，本院因依
    刑法第五十九條規定，就前揭被告所犯非法持有空氣槍罪部
    分減輕其刑。爰審酌前述十字弓、匕首均係對人身安全具有
    威脅之攻擊性武器，而空氣槍更具有遠距離攻擊之特性，雖
    因被告欠缺子彈，以致其危害較低，然空槍對人仍具有一定
    之威嚇性，設若取得槍彈，其危險性更以倍增，對社會造成
    之潛在危害，不言可喻，原不宜輕縱，姑念被告持有上揭扣
    案之槍械、火藥，僅係基於個人興趣，意在供己把玩，尚非
    一般頑劣藉以在外逞兇鬥狠可比，犯罪動機、目的均非不可
    原諒，且查無被告持扣案槍械在外犯案之不法事實，其犯後
    並坦承大部分犯罪事實，公訴人雖具體對被告求處其應執行
    刑為有期徒刑二年九月，罰金新臺幣五萬元，惟衡諸本案情
    節尚嫌過重，及被告犯罪之目的、手段及犯後態度等一切情
    狀，分別量處如主文之刑，再定其應執行刑，並均諭知罰金
    易服勞役之折算標準，以示懲儆。扣案之十字弓一把（案號
    二二八之七編號十二）、匕首二把（案號二二八之七編號二
    、編號六）、火藥零點六公克、空氣槍一把（扣案後槍枝管
    制編號：0000000000號）均係違禁物，應依刑法
    第三十八條第一項第一款規定，分項附屬於被告各次犯罪所
    諭知之主刑下宣告沒收。末查，被告之前並無前科，有其臺
    灣高等法院被告前案紀錄表一份附卷可稽，此次一時失慮，
    致罹刑典，經此偵審教訓，應知警惕而無再犯之虞，本院因
    認上開所宣告之刑以暫不執行為當，爰併宣告緩刑二年，以
    勵自新。
四、被告上揭犯罪行為期間內，刑法及刑法施行法部分條文雖於
    九十四年二月二日修正公布，於九十五年七月一日起施行，
    立法院另通過中華民國九十六年罪犯減刑條例，於九十六年
    七月十六日起施行，惟本案被告所犯數罪，其犯罪時間均繼
    續至九十七年七月八日始能謂為終了，已見前述，故其犯罪
    均應直接適用新刑法，並無比較新舊法適用之問題。又依前
    開減刑條例第二條第一項規定，該條例減刑之對象，僅限於
    九十六年四月二十四日以前之犯罪，是則，被告前述犯罪既
    係在在前開時間點之後，自亦不能適用上開減刑條例規定減
    刑，併予敘明。
據上論斷，應依刑事訴訟法第二百九十九條第一項前段，槍砲彈
藥刀械管制條例第八條第四項、第十三條第四項、第十四條第三
項，刑法第十一條前段、第五十九條、第四十二條第三項前段、
第五十一條第五款、第七款、第三十八條第一項第一款、第七十
四條第一項第一款，判決如主文。
本案經檢察官邱文中到庭執行職務。
中    華    民    國    98    年    5     月    26    日
                刑事第五庭   審判長法  官   潘政宏
                                   法  官   張詠晶
                                   法  官   陳彥宏
以上正本證明與原本無異。
如不服本判決應於收受判決後10日內向本院提出上訴書狀，並應
敘述具體理由。其未敘述上訴理由者，應於上訴期間屆滿後20日
內向本院補提理由書(均須按他造當事人之人數附繕本)「切勿逕
送上級法院」。
                                    書記官  翁其良
中    華    民    國    98    年    5     月    26    日
論罪法條：槍砲彈藥刀械管制條例第8 條第4 項、第13條第4 項
          、第14條第3 項
槍砲彈藥刀械管制條例第8條
未經許可，製造、販賣或運輸鋼筆槍、瓦斯槍、麻醉槍、獵槍、
空氣槍或第4 條第1 項第1 款所定其他可發射金屬或子彈具有殺
傷力之各式槍砲者，處無期徒刑或5 年以上有期徒刑，併科新臺
幣1 千萬元以下罰金。
未經許可，轉讓、出租或出借前項所列槍枝者，處 5 年以上有期
徒刑，併科新臺幣 1 千萬元以下罰金。
意圖供自己或他人犯罪之用，而犯前二項之罪者，處無期徒刑或
 7 年以上有期徒刑，併科新臺幣 1 千萬元以下罰金。
未經許可，持有、寄藏或意圖販賣而陳列第 1 項所列槍枝者，處
 3 年以上10年以下有期徒刑，併科新臺幣700 萬元以下罰金。
第 1 項至第 3 項之未遂犯罰之。
槍砲彈藥刀械管制條例第13條
未經許可，製造、販賣或運輸槍砲、彈藥之主要組成零件者，處
 3年以上10年以下有期徒刑，併科新台幣700 萬元以下罰金。
未經許可，轉讓、出租或出借前項零件者，處 1 年以上 7 年以
下有期徒刑，併科新台幣 500 萬元以下罰金。
意圖供自己或他人犯罪之用，而犯前 2 項之罪者，處 5 年以上
有期徒刑，併科新台幣 1000 萬元以下罰金。
未經許可，持有、寄藏或意圖販賣而陳列第 1 項所列零件者，處
6 月以上5 年以下有期徒刑，併科新台幣300 萬元以下罰金。第
1 項至第3 項之未遂犯罰之。
槍砲彈藥刀械管制條例第14條
未經許可，製造、販賣或運輸刀械者，處 3 年以下有期徒刑，併
科新台幣100 萬元以下罰金。
意圖供自己或他人犯罪之用，而犯前項之罪者，處 6 月以上 5
年以下有期徒刑，併科新台幣 300 萬元以下罰金。
未經許可，持有或意圖販賣而陳列刀械者，處 1 年以下有期徒刑
、拘役或新台幣 50 萬元以下罰金。
第 1 項及第 2 項之未遂犯罰之。


司法院資訊處製作；財團法人民間司法改革基金會備份。
